【裁判字號】    89,交上易,494
【裁判日期】    891025
【裁判案由】    過失傷害
【裁判全文】
臺灣高等法院刑事判決                          八十九年度交上易字第四九四號
    上  訴  人  臺灣桃園地方法院檢察署檢察官
    被      告  乙○○
右上訴人因被告過失傷害案件，不服臺灣桃園地方法院八十九年度交易字第四一二號
，中華民國八十九年十月二十五日第一審判決（起訴案號：臺灣桃園地方法院檢察署
八十九年度偵字第七二一二號）提起上訴，本院判決如左：
        主  文
上訴駁回。
        事  實
一、乙○○係桃源飲料有限公司之司機兼送貨員，為從事駕駛業務之人，於民國（下
    同）八十九年四月二十八日下午五時五十分許，駕駛車號ＤＧ－三五七二號自用
    小貨車，沿桃園縣蘆竹鄉○○路由大竹路往大興路方向直行，途經時速限制為卅
    公里之上興路與大新一街無號誌交岔路口，其本應注意行車速度，應依標誌規定
    ，又行經無號誌交岔路口時，應減速慢行，作隨時停車準備，亦應注意車前狀況
    ，並隨時採取必要安全措施，且依當時情形，又無不能注意情形，竟疏未注意，
    以四十公里時速通過前開交岔路口，適甲○○○駕駛車號ＬＢ－八五一三號自用
    小客車，沿桃園縣蘆竹鄉○○○街由大新路反方向直行，途經前開交岔路口，疏
    未注意車輛行至無號誌交岔路口，支線道車應暫停讓幹線道車先行，以致乙○○
    所駕前開車輛右前方撞擊甲○○○所駕前開車輛左前方，致甲○○○受有頭部外
    傷、左肩及左小腿挫傷及扭傷等傷害。嗣乙○○於警員到場處理而未發現其犯罪
    前，主動表明係其駕駛前開車輛肇事，而接受裁判。
二、案經甲○○○訴由桃園縣警察局大園分局移送臺灣桃園地方法院檢察署檢察官偵
    查起訴。
        理  由
一、訊據被告乙○○固承認有於右開時、地肇事，然辯稱略以：「肇事交岔路口右手
    邊（即上興路往大興路方向，在大新一街交岔路口）有蓋房子的招牌擋到交岔路
    口的視線，伊開到交岔路口一進來的地方才看到告訴人的車子，然該時剎車已來
    不及」云云。惟查：
(一)、右開事實業據告訴人甲○○○指訴明確，而甲○○○因受有頭部外傷、左肩及左
    小腿挫傷及扭傷等傷害，亦有傷害診斷書在卷可查（偵查卷第七頁），但依卷附
    道路交通事故調查報告表所繪之現場圖（偵查卷第八頁），被告乙○○所駕車號
    ＤＧ－三五七二號自用小貨車，沿桃園縣蘆竹鄉○○路由大竹路往大興路方向直
    行，途經上興路與大新一街無號誌交岔路口，而甲○○○駕駛車號為ＬＢ－八五
    一三號自用小客車，沿桃園縣蘆竹鄉○○○街由大新路反方向直行，經前開交岔
    路口，被告行駛路線為幹線道，告訴人行駛路線為支線道，而依二車撞擊後停放
    位置所示，足見被告應已通過交岔路口中心，是告訴人顯為為支線道車未暫停讓
    幹線道之被告車先行，以致被告駕前開車輛之右前方撞擊甲○○○所駕前開車輛
    之左前方，則依上事證，告訴人狀稱其無過失已屬無憑。而被告與告訴人之車為
    垂直方向擦撞後各自分向左與右側閃避致呈肇事後之停放位置（偵查卷第八頁）
    ，此與告訴人具狀檢附其車於肇事後之相片三張，所示擦撞情形與被告與告訴人
    之車之修理估價單所載修理項目（偵查卷第十二頁至第十七頁），並無不合，告
    訴人未見及估價單所載被告之車損項目較被告車損項目為多，以擦撞情形逕稱被
    告車速不止四十公里，所稱自屬臆測而不足取。至告訴人甲○○○於聲請上訴狀
    雖稱其未超速，但其於甫案發後，為警填製舉發違反道路交通管理事件通知單，
    其違規事由為「行經無號誌之路口未依規定減速」（偵查卷第九頁），而被告被
    舉發之違規事由則僅為「違反道路交通規則肇事致人受傷」，是告訴人狀稱被告
    超速，亦顯與事證不合。
(二)、被告於警訊時自承其通過肇事交岔路口時行車時速為四十公里，依卷附道路交通
    事故調查報告表所載，右開肇事交岔路口時速限制係卅公里，由被告駕駛方向欲
    橫越右開交岔路口之距離則為十點二公尺，若被告確依行車速限行車，並減速慢
    行，作隨時停車準備，且注意車前狀況，則前開交岔路口即使確有招牌擋住其視
    線（警員丙○○到庭證稱前開交岔路口確有建築工地圍圍籬），其至交岔路口看
    見告訴人來車後，亦應不致剎車不及。按行經無號誌之交岔路口時，應減速慢行
    ，作隨時停車之準備，亦應注意車前狀況，並隨時採取必要安全措施，道路交通
    安全規則第九十三條第一項、第四款、第九十四條第二項，分別定有明文。被告
    於右揭時、地駕車既本應注意行車速度與標誌規定行駛，而當時情形，被告並無
    不能注意情事，其能注意竟疏未注意未減速慢行致肇本件車禍，應有過失甚明，
    本件經送臺灣省桃園區車輛行車事故鑑定委員會鑑定意見書，亦同認被告有上開
    過失，有該會鑑定意見書在卷足憑（偵查卷第二五頁），而告訴人因被告之過失
    受有前開傷害，是被告之過失與被害人之受傷具有因果關係，被告自應負過失傷
    害罪責。
(三)、而告訴人行經前開交岔路口，亦疏未注意車輛行至無號誌之交岔路口，支線道車
    應暫停讓幹線道車先行（道路交通安全規則第一百零二條第一項第二款），以致
    肇釀本件車禍，其本身自亦與有過失，前開臺灣省桃園區車輛行車事故鑑定委員
    會鑑定意見書中亦同此是認，告訴人雖稱：「所駕車輛已經駛至交岔路口之上興
    路中央分向線，被告才撞過來」、「其無過失」云云，然本案中告訴人亦係沿大
    新一街直行，並非係轉彎車輛，因之，自無道路交通安全規則第一百零二條第一
    項第六款但書「但直行車尚未進入交岔路口，而轉彎車已達中心處開始轉彎，直
    行車應讓轉彎車先行」問題，況本案被告之車損在右前方，而告訴人之車損則在
    左前方，此為雙方所不否認，並有告訴人所提相片與二車之修車估價單在卷可查
    ，若告訴人前開所言屬實，則其之主要車損自應偏在左後方，可見車禍當時，其
    之車輛尚未駛過交岔路口中心處，其就前開肇事與有過失責任甚明，至告訴人雖
    與有過失，但此僅為被告量刑參考，仍無礙被告過失犯行之認定。
(四)、綜上，本件事證明確，被告所辯應屬推諉而不足採，其犯行應堪認定。
二、被告係桃源飲料有限公司之司機兼送貨員，為從事駕駛業務之人，業據其陳明，
    並有被告貨車相片在卷可查，核被告所為，係犯刑法第二百八十四條第二項前段
    之業務過失傷害罪。被告於案發後，警員到場處理而未發現其犯罪前，主動表明
    係其駕駛前開車輛肇事，而接受裁判，此業據警員丙○○證述屬實（原審卷第二
    五頁），故其所為合於自首要件，應依刑法第六十二條前段規定減輕其刑，至告
    訴人狀稱被告非自首之詞，與事證不合，自不足採。
三、原審認被告罪證明確，並適用刑法第二百八十四條第二項前段、第六十二條前段
    、第四十一條，罰金罰鍰提高標準條例第一條前段、第二條之規定，審酌被告過
    失程度、告訴人與有過失、被告無任何前科，素行良好（有臺灣高等法院被告全
    國前案紀錄表在卷可憑）、告訴人之傷勢等一切情狀，量處被告乙○○有期徒刑
    貳月，如易科罰金以參佰元折算壹日。經核原判決認事用法並無不合，量刑之諭
    知亦屬妥適，上訴人檢察官循告訴人之請以被告車速非四十公里、告訴人無任何
    過失、被告非自首、量刑過輕等推測之詞提起上訴，指摘原判決不當，為無理由
    ，應予駁回。
據上論斷，應依刑事訴訟法第三百六十八條，判決如主文。
本案經檢察官王安明到庭執行職務。
中    華    民    國    九十      年      一        月      十九        日
                              臺灣高等法院刑事第七庭
                                  審判長法  官  吳  啟  民
                                        法  官  林  瑞  斌
                                        法  官  施  俊  堯
右正本證明與原本無異。
不得上訴。
                                        書記官  顏  志  豪
中    華    民    國    九十      年      一        月      十九        日
附錄：本判決論罪科刑法條全文
刑法第二百八十四條第二項前段
從事業務之人，因業務之過失傷害人者，處一年以下有期徒刑、拘役或一千元以下罰
金。


司法院資訊處製作；財團法人民間司法改革基金會備份。
